【裁判字號】    90,判,130
【裁判日期】    900208
【裁判案由】    勞保
【裁判全文】
最  高  行  政  法  院  判  決                      九十年度判字第一三○號
    原      告  甲○○
    被      告  勞工保險局
    代  表  人  郭芳煜
右當事人間因勞保事件，原告不服行政院中華民國八十八年九月九日台八八訴字第三
四一二五號再訴願決定，提起行政訴訟。本院判決如左：
    主  文
原告之訴駁回。
訴訟費用由原告負擔。
    事  實
緣原告於民國八十七年六月三十日以其同日自西北電機工業股份有限公司退職，向被
告申請老年給付。經被告以八十七年七月二十日八七保給簡字第四一○五七○五五號
簡便行文表復以原告於八十七年六月三十日退職時，雖已年滿五十五歲，惟保險年資
未滿十五年，所請未便給付等語。原告不服，申請審議未獲變更，繼而提起訴願、再
訴願亦均遭決定駁回，遂提起本訴。茲摘兩造訴辯意旨於次：
原告起訴意旨略謂：一、依勞工保險條例第五十八條第一項第二款規定：「被保險人
合於左列規定之一者，得請領老年給付：二、參加保險之年資合計滿十五年，年滿五
十五歲退職者。」原告於五十六年二月九日投保至八十七年七月三日退保，保險年資
合計早已屆滿十五年，顯符該條之規定，應可申領老年給付。二、按六十八年二月二
十一日修正施行之勞工保險條例第十二條規定：「被保險人連續參加勞工保險已滿三
十日者，於保險效力停止之日起六年內再參加保險時，其保險年資應予承認。」惟政
府於七十六年前實施僱主與董事長之身份者，不可參加勞保，原告因而自六十九年九
月十七日起中斷加保多年，並非原告不願意就保，而是政府明文規定之情事。且原告
於七十二年至八十四年間，係公司負責人亦兼勞工，均有實際從事工作，復於八十四
年至退保前均有工作及加保。三、審定書援引行政院勞工委員會七十七年八月六日台
七十七勞保字第一七一○四號函釋，殊不知其僅係行政命令，焉可剝奪訴願人已加保
之年資（五十六年二月九日至六十九年九月十七日），而逕自七十六年九月五日起算
，該函釋顯有違反中央法規標準法第五條第二款、第六條及憲法第二十二條之規定。
四、另關於勞保年資併計之規定，七十七年二月三日修正公布之勞工保險條例第十二
條已有新規定：「被保險人退保後再參加保險時，其原有保險年資應予併計。」，勞
工保險局似不應援用六十八年二月十九日修正公布之舊規定。五、為此狀請鈞院明鑒
，判決撤銷一再訴願決定及原處分，用保原告權益。
被告答辯意旨略謂：一、依照六十八年二月二十一日修正施行之勞工保險條例第十二
條規定：「被保險人連續參加勞工保險已滿三十日者，於保險效力停止之日起六年內
再參加保險時，其保險年資應予承認。」又依行政院勞工委員會七十七年八月六日台
七十七勞保二字第一七一○四號函示略以：被保險人於六十八年二月二十一日勞工保
險條例修正生效前已停保滿二年或現行（指七十七年二月五日）條例修正生效前已停
保滿六年者，其停保前之保險年資應不予承認。又現行之勞工保險條例第五十八條第
一項第二款規定：被保險人參加保險之年資合計滿十五年，年滿五十五歲退職者，得
請領老年給付。二、查本案原告自五十六年二月九日斷續加保至六十九年九月十七日
退保，復於七十六年九月五日斷續加保至八十七年六月三十日退職，是原告於六十九
年九月十七日退保後，迄至七十六年九月五日始再加保，因停保期間已逾六年，依六
十九年退保當時有效之前揭勞工保險條例第十二條及行政院勞工委員會函示規定，其
六十九年九月十七日前之保險年資自不得併計。次查原告於七十六年九月五日起斷續
加保至八十七年六月三十日退職日止，累計保險年資尚未滿十五年，而原告係於三十
二年六月二十九日出生，其於八十七年六月三十日退職時縱已年滿五十五歲，仍與上
開條例第五十八條第一項第二款規定要件不符，被告於八十七年七月二十日以八七保
給簡字第四一○五七○五五號簡便行文表核定不予給付，於法並無不合。三、至原告
於起訴狀略謂：政府於七十六年前實施僱主與董事長之身分者，不可參加勞保，原告
因而自六十九年九月十七日起中斷加保多年，並非原告不願意就保，而是政府明文規
定之情事乙節。查原告既於六十九年九月十七日退保之日起六年內未再參加保險，則
其之前之保險年資應不予承認，係法有明定，不問其於停保期間有無實際從事勞動工
作，此乃當時條例對於參加勞工保險被保險人之保險年資併計所設之規範，對所有參
加勞保者自應一體適用。被告係依法行事，原核定並無違法，原告之訴無理由，請依
法駁回。
    理  由
按被保險人參加保險之年資合計滿十五年，年滿五十五歲退職者，得請領老年給付，
為勞工保險條例第五十八條第一項第二款所規定；被保險人連續參加勞工保險已滿三
十日者，於保險效力停止之日起六年內再參加保險時，其保險年資應予承認，復為六
十八年二月十九日修正公布之勞工保險條例第十二條所明定；又被保險人於六十八年
二月二十一日勞工保險條例修正生效前已停保滿二年或現行條例（七十七年二月五日
）修正生效前已停保滿六年者，其停保前之保險年資應不予承認，復經行政院勞工委
員會七十七年八月六日台七十七勞保二字第一七一○四號函釋有案。核其函釋意旨與
前揭規定無違，得予適用。本件原告自五十六年二月九日起斷續加退保至六十九年九
月十七日由欣立工業股份有限公司退保，嗣於七十六年九月五日由百通工業社加保，
並斷續加退保迄至八十七年六月三十日退職，有勞工保險局被保險人異動資料影本附
勞工保險監理委員會原卷可稽，其於六十九年九月十七日退保，七十六年九月五日始
再加保，其間近七年，則其間斷投保期間既已逾六年，依七十七年二月三日修正公布
前之勞工保險條例第十二條規定，被保險人連續參加勞工保險已滿三十日者，於保險
效力停止之日起六年內未再參加保險時，其保險年資應不予承認，則原告自五十六年
二月九日至六十九年九月十七日之加保期間，自無從計入參加勞工保險之年資。從而
被告以其自七十六年九月五日加保至八十七年六月三十日退職，合計其保險年資尚未
滿十五年，乃未准所請老年給付，一再訴願決定遞予維持，揆諸首揭規定，並無違誤
。至行政院勞工委員會七十七年八月六日台七十七勞保二字第一七一○四號函係該會
基於勞工保險主管機關之職權，針對勞工保險條例七十七年二月五日修正生效前勞工
停保前之保險年資應否承認所為之釋示，核於五十七年七月二十三日及六十八年二月
十九日修正公布之勞工保險條例第十五條及第十二條規定意旨無違，原告指原處分適
用該函釋，有違中央法規標準法第五條第二項及憲法第二十二條之規定云云，核不足
取。原告起訴意旨指摘原處分及一再訴願決定違誤，求為廢棄，難認有理，應予駁回
。
據上論結，本件原告之訴為無理由，爰依行政訴訟法施行法第二條、行政訴訟法第九
十八條第三項前段，判決如主文。
中    華    民    國     九十        年      二      月       八        日
                    最 高 行 政 法 院  第 五 庭
                                審 判 長 法  官      廖  政  雄
                                         法  官      蔡  進  田
                                         法  官      趙  永  康
                                         法  官      林  清  祥
                                         法  官      姜  仁  脩
右  正  本  證  明  與  原  本  無  異
                                         法院書記官  彭  秀  玲
中    華    民    國     九十        年      二      月       九        日


司法院資訊處製作；財團法人民間司法改革基金會備份。
